# 同一控制下企业合并，假如从合并方取得的股权比例、合并中支付的非股权支付额的角度

提问人：园 圆 梦 时间：2021-04-30 13:33:04
同一控制下企业合并：假如从合并方取得的股权比例、合并中支付的非股权支付额的角度考虑，不考虑税法中规定的免税合并的条件，则合并方自被合并方有关资产、负债的 计 税基税基 础 应当重新认定。
请问： 1 、这里的计税基础该怎么计算？是否是按税法规定的：收购股权不低于50%，合并对价的股权支付不低于85%，股权支付部分暂时不确认转让所得或损失；但税法对非股权支付部分，应当确认转让资产的所得和损失。
2 、同一控制下企业合并，非股权支付部分的转让所得或损失，其转让分录该怎么写？（是否与非同一控制下企业合并的转让资产，一样写分录？）
3 、是否是将非股权支付的转让所得或损益，确认相应所得税的影响？其递延所得税的对应科目是否是”资本公积“、“盈余公积“、“未分配利润”？

回答人：chenyiwei
1 、如果不满足特殊性税务处理适用条件，则企业合并（注：税法中的企业合并仅指吸收合并和新设合并，不包括会计上的控股合并，下同）中取得的资产、负债的计税基础是其公允价值。这是与税务处理结果一致的。
2 、在会计上，对于同一控制下企业合并的会计处理规定是“合并方在企业合并中取得的资产和负债，应当按照合并日在被合并方的账面价值计量。
合并方取得的净资产账面价值与支付的合并对价账面价值（或发行股份面值总额）的差额，应当调整资本公积；资本公积不足冲减的，调整留存收益”。因此，非股权支付额在会计上不确认损益。例如，上市公司与控股股东进行资产置换，换出部分子公司股权，则对换出的这部分原有子公司股权不能确认处置损益。
3 、如果按照税法规定需对非股权支付的转让所得确认相应所得税的影响，则对应不是确认所得税费用，而是同样调整权益。